臺灣臺中地方法院民事裁定　　　　　　100年度司家聲字第3號
聲　請　人　許博堯律師（即被繼承人魏錦宗之遺產管理人）
上列聲請人聲請酌定遺產管理報酬事件，本院裁定如下：
    主  文
聲請人任被繼承人魏錦宗遺產管理人之報酬酌定為新臺幣壹萬元
。
程序費用由被繼承人魏錦宗之遺產負擔。
    理  由
一、本件聲請意旨略以：聲請人經本院以九十八年度財管字第八
    號民事裁定選任為被繼承人魏錦宗之遺產管理人，並依法查
    明遺產、編製遺產清冊、對被繼承人魏錦宗之繼承人、債權
    人及受遺贈人為公示催告等。依民法第一千一百八十三條
    規定，遺產管理人得請求報酬，其數額由親屬會議酌定之，
    惟本件並無親屬會議可資酌定報酬數額，而聲請人本應於清
    償債權、移交遺產與國庫時始完成職務，再向法院聲請酌定
    遺產管理人之報酬，然被繼承人之遺產除一輛逾二十年之老
    舊汽車外，其餘二筆不動產業經被繼承人之債權人聲請本院
    強制執行，於民國九十九年十二月二十二日拍定，即將製作
    分配表以分配拍得之價金，為恐日後遺產管理報酬無法取償
    ，爰聲請本院酌定遺產管理報酬，並提出本院九十八年度財
    管字第八號民事裁定暨確定證明書、財政部臺灣省中區國稅
    財產歸屬資料清單、九十五及九十六年度綜合所得稅各類所
    得資料清單、全國贈與資料清單、遺產稅信託課稅資料參考
    清單、廣告費收據、刊報資料、本院民事執行處執行命令均
    影本等為證。
二、按遺產管理人得請求報酬，其數額由親屬會議按其勞力及與
    被繼承人之關係酌定之；次按依本法之規定應開親屬會議時
    ，由當事人、法定代理人或其他利害關係人召集之；再按親
    屬會議不能召開或召開有困難時，依法應經親屬會議處理之
    事項，由有召集權人聲請法院處理之；又按依民法第一千一
    百三十二條第二項規定，聲請法院處理下列各款所定應經親
    屬會議處理之事件，由被繼承人住所地之法院管轄：（三）
    民法第一千一百八十三條所定遺產管理人報酬之酌定，民法
    第一千一百八十三條、第一千一百二十九條、第一千一百三
    十二條第二項及非訟事件法第一百六十六條第一項第三款分
    別定有明文。故法院選任之遺產管理人得聲請法院酌定其報
    酬及支出之必要管理費用，惟本案並無親屬會議可資酌定報
    酬數額，是遺產管理人自得向被繼承人住所地之法院聲請酌
    定遺產報酬。
三、經查，聲請人主張其業經本院以九十八年度財管字第八號民
    事裁定選任為被繼承人魏錦宗之遺產管理人，業經其提出上
    開民事裁定影本在卷可憑。揆諸前揭情事，被繼承人既無合
    法之親屬會議可資召開，自亦無從由其親屬會議酌定遺產管
    理報酬，執此，聲請人聲請本院酌定其遺產管理報酬，自屬
    有據。次查，聲請人自就任遺產管理人後，進行之管理工作
    包含對被繼承人之繼承人、債權人及受遺贈人為公示催告、
    參與本院九十九年度司執字第三七０七七號強制執行程序，
    其管理遺產之時間約一年餘，所進行之職務內容尚非複雜，
    亦無應進行訴訟程序等甚為繁雜之事項，又斟酌被繼承人之
    遺產單純，僅遺有八十五年間出產之雷諾汽車一輛、土地一
    筆及房屋一棟，且該房屋與土地之拍定金額合計為新臺幣（
    下同）一百六十萬元，足認其處理遺產管理事務之程度為簡
    易程度，爰酌定遺產管理報酬為一萬元。
四、末按遺產管理人就遺產之管理，如為全體執行債權人之共同
    利益，而有費用支出，得準用強制執行法第二十九條第二項
    後段之規定，視其支出費用之性質，列為執行必要費用而優
    先受償（臺灣高等法院暨所屬法院九十四年法律座談會民事
    執行類提案第十七號研討結果參照）。查：本件聲請人就任
    被繼承人之遺產管理人後，除其遺產管理報酬依前揭法條規
    定，應由法院酌定以外，另聲請人為管理被繼承人之遺產陸
    續代墊之費用（如登報費等），聲請人自可檢具相關證據，
    由遺產中支出，或依上開實務見解，於執行程序中列為執行
    必要費用而優先受償，附此敘明。
五、依非訟事件法第一百六十六條第二項，裁定如主文。
中    華    民    國    100    年    3    月    29    日
                  家事法庭      司法事務官  羅欣寧
以上正本係照原本作成。
如對本裁定抗告須於裁定送達後十日內向本院提出抗告狀。
如不服本件裁定，得於裁定書送達之翌日起十日內，以書狀敘述
理由，向本庭提起抗告。並應繳納抗告費新臺幣一千元。
中    華    民    國    100    年    3    月    29    日
                                書  記  官  賴惠美